臺灣高等法院刑事判決　　　　　　　　93年度上訴字第3631號
上　訴　人
即　被　告　甲○○
上列上訴人因違反毒品危害防制條例案件，不服臺灣板橋地方法
院93年度訴字第1359號，中華民國93年11月12日第一審判決（起
訴案號：臺灣板橋地方法院檢察署93年度核退毒偵字第 786號）
，提起上訴，本院判決如下：
    主  文
原判決撤銷。
甲○○施用第一級毒品，累犯，處有期徒刑柒月，扣案之含有海
洛因之殘渣袋壹個（海洛因量微無法秤重，無從與包裝分離）沒
收銷燬之；又施用第二級毒品，累犯，處有期徒刑月，扣案之
毒品安非他命重零點貳公克沒收銷燬之，扣案之包裝紙貳張（
計重零點公克）沒收之。應執行有期徒刑捌月，扣案之含有海
洛因殘渣袋壹個（海洛因量微無法秤重，無從與包裝分離）及毒
品安非他命重零點貳公克均沒收銷燬之，包裝紙貳張（計重零
點公克）沒收之。
    事  實
一、甲○○前於民國（下同）八十七年間曾因賭博案件，經本院
    於八十八年六月二十四日以八十八年度上易字第一七二九號
    判處有期徒刑二月，並諭知易科罰金折算標準確定，而於八
    十八年十一月九日易科罰金執行完畢。又曾因施用第二級毒
    品案件，經臺灣板橋地方法院以九十二年度毒聲字第一九八
    一號裁定送勒戒處所觀察、勒戒後，因認無繼續施用毒品傾
    向，而經臺灣板橋地方法院檢察署檢察官於九十二年七月十
    七日以九十二年度毒偵字第二一三二號為不起訴處分確定。
    詎猶不知悔改，復基於施用第一級毒品海洛因之犯意，於九
    十三年五月十日凌晨一時許（起訴書誤載為同年月九日二十
    一時十五分許）為警查獲後採尿前二十六小時內某時，在其
    臺北縣中和市○○路○段一六一之一號居所處內，以將海洛
    因粉末摻入香菸點火吸食之方式，而施用第一級毒品海洛因
    一次，另基於施用第二級毒品安非他命之犯意，於同年五月
    五日晚上某時許，在上述住處，以玻璃球燃燒使蒸發後產生
    煙霧之方式，施用第二級毒品安非他命一次。嗣為警於九十
    三年五月九日二十時三十分許，在臺北縣中和市○○路○段
    一四二巷三一弄二八號旁查獲，並當場扣得含有海洛因殘渣
    袋壹個（海洛因量微無法秤重，無從與包裝分離）、毒品安
    非他命二包（包裝重各為０‧一公克、０‧二公克；驗餘淨
    重各為０‧一八公克、０‧０五公克），並經警採集甲○○
    之尿液送請臺灣檢驗科技股份有限公司檢驗結果，發現呈安
    非他命及鴉片之陽性反應，而悉上情。
二、案經臺北縣政府警察局永和分局報請臺灣板橋地方法院檢察
    署檢察官偵查起訴。
    理  由
一、訊據上訴人即被告甲○○供承有於九十三年五月五日晚上某
    時許，在臺北縣中和市○○路○段一六一之一號居所，以玻
    璃球燃燒使產生煙霧之方式施用第二級毒品安非他命一次之
    事實，並有經警於上揭時地查獲之毒品安非他命二包扣案可
    資佐證，而被告於九十三年五月九日二十時三十分許為警查
    獲後，經警於翌日凌晨一時許採集其尿液送請臺灣檢驗科技
    股份有限公司檢驗結果，發現呈甲基安非他命陽性反應，有
    該公司九十三年五月二十八日濫用藥物尿液檢驗報告乙紙在
    卷可稽（見九十三年度核退毒偵字第七八六號卷第二四頁）
    ，另經警查扣之白色結晶物二包，經送請內政部警政署刑事
    警察局鑑驗結果，確含有甲基安非他命成分（包裝重各為０
    ‧一公克、０‧二公克；驗餘淨重各為０‧一八公克、０‧
    ０五公克），有該局九十三年十月十一日刑鑑字第０九三０
    一七五一一二號鑑驗通知書乙紙附卷為憑（見原審卷第四八
    頁），是被告上揭自白施用第二級毒品安非他命犯行，核與
    事實相符，堪予採信，事證明確，被告施用第二級毒品犯行
    ，應堪認定。
二、至被告雖矢口否認有施用第一級毒品海洛因犯行，辯稱：伊
    僅有施用安非他命而已云云，惟查，被告於上揭時地為警查
    獲後所採集之尿液，經送請臺灣檢驗科技股份有限公司以酵
    素免疫分析法（ＥＩＡ）初步檢驗結果，發現其尿液呈鴉片
    類陽性反應，復經該公司以氣相層析質譜儀法（ＧＣ／ＭＳ
    ）確認檢驗，亦呈海洛因代謝物嗎啡陽性反應等情，有該公
    司上開濫用藥物尿液檢驗報告乙紙在卷可稽，茲查尿液之檢
    驗方法，先以「氣相層析儀」將物質氣化後，再經分析管分
    離，由於各種物質之沸點及對管柱之吸附力不同，在經過檢
    測器（Detector）測定後，表現出不同之滯留時間（Retens
    ion time），以滯留時間來判斷係何種物質；而再利用「質
    譜儀」為檢測器，將物質撞擊成碎片，記錄其質譜圖，因每
    個化合物之鍵結能力不同，故不同之物質會有其特定之質譜
    圖，因此在物質之判斷上有如指紋之鑑定，在理論上，扣除
    人為之因素，其精確度已接近百分之百，則臺灣檢驗科技股
    份有限公司以酵素免疫分析法（ＥＩＡ）初步檢驗後，復以
    氣相層析質譜儀法（ＧＣ／ＭＳ）確認檢驗被告之尿液，其
    檢驗結果之精確度當已接近百分之百；又海洛因經注射或吸
    入人體後，約百分之八十於二十四小時內自尿中排出，一般
    而言，尿液中能否驗出嗎啡陽性反應與其投與量、投與途徑
    、採尿時間、個人體質及檢測方法之靈敏度有關，國外曾有
    文獻報導注射六毫克之海洛因鹽酸鹽，其代謝物嗎啡之平均
    可檢出時限約為二十六小時；又海洛因係由嗎啡經化學合成
    之半人工合成品，其毒性倍於嗎啡，其施打或吸食後經人體
    代謝作用而分解成毒性較低之嗎啡，而於尿液中被檢測出，
    故吸食或施打海洛因或嗎啡在尿液中均以嗎啡形態被檢測出
    （參照行政院衛生署藥物食品檢驗局於八十一年九月八日以
    藥檢壹字第八一一四八八五號函），復觀之目前一般常見施
    用之毒品皆係海洛因，甚少或甚至未見有施用鴉片或嗎啡者
    之常情，則被告為警查獲後所採集之尿液檢體經檢驗結果，
    既呈鴉片類陽性反應，顯見被告在經警採尿前之二十六小時
    內某時，確曾有施用第一級毒品海洛因之犯行，又被告於上
    揭時地經警查獲時，並當場查獲其所有藏放於貨車夾縫之裝
    有毒品安非他命及海洛因殘渣袋之香煙盒等情，此據被告於
    警詢時供承警方所查獲的毒品是伊看到警方前來時怕被搜身
    而將之藏在車身夾縫處等語在卷，嗣於原審法院審理時亦供
    稱警詢時所言是出於自由意識為之，均屬實在，而扣案之安
    非他命是伊的等語（見原審卷第六一頁），且證人即查獲警
    員陳銘宣於原審法院審理時亦到庭證稱：伊持法院搜索票至
    臺北縣中和市○○路○段一四二巷三一弄二八號地址搜索過
    程中，發現甲○○從屋後的停車場的壹個角落沿著山邊走過
    來，因為甲○○先前曾被查獲過涉犯毒品案件，所以甲○○
    知道渠等是警察，而渠之同事黃朝賢有看到甲○○從山邊走
    過來之後，看到渠等是警察，就順手將一個香煙盒藏在停車
    場上的貨車的縫隙裡面，因為甲○○所行進的路線很奇怪，
    所以渠等就上前出示證件加以詢問，這時黃朝賢說有看到甲
    ○○藏一包東西在貨車邊的縫隙，所以渠等就帶著甲○○到
    貨車邊取出東西，發現是毒品就是扣押筆錄所載的海洛因殘
    渣袋一個及安非他命二包，海洛因殘渣袋及安非他命是放在
    同一個香菸盒裡等語明確（見原審卷第五六頁、第六二頁）
    ，茲查該扣案之留有海洛因殘渣袋一個既係與毒品安非他命
    同置於香菸盒內併為警查獲，足堪認該只海洛因殘渣袋應為
    被告所有並藏放無訛，另該只殘渣袋經送請法務部調查局鑑
    定結果，確含有第一級毒品海洛因成分（海洛因量微無法秤
    重，無從與包裝分離）等情，有該局九十三年六月十六日調
    科壹字第０六０００八三七三號鑑定通知書乙紙附於偵查卷
    （見原審卷第四二頁），益徵被告確有施用第一級毒品海洛
    因之犯行無訛，依上所述，被告確有於為警採尿前二十六小
    時內某時許，在上揭住處施用第一級毒品海洛因犯行，應堪
    認定，其空言辯稱：並未施用第一級毒品海洛因云云，委無
    足採，事證明確，被告施用第一級毒品犯行，亦堪認定。
三、被告前曾因施用第二級毒品案件，經臺灣板橋地方法院以九
    十二年度毒聲字第一九八一號裁定送勒戒處所觀察、勒戒後
    ，因認無繼續施用毒品傾向，經臺灣板橋地方法院檢察署檢
    察官於九十二年七月十七日以九十二年度毒偵字第二一三二
    號為不起訴處分確定等情，為被告所不否認，並有本院被告
    全國前案紀錄表、臺灣板橋地方法院檢察署檢察官九十二年
    度毒偵字第二一三二號不起訴處分書各乙份在卷可按，是被
    告於經觀察、勒戒執行完畢釋放後，五年內再犯本件施用第
    一級毒品及第二級毒品之犯行，核被告所為，係犯毒品危害
    防制條例第十條第一項、第二項之施用第一級毒品罪及施用
    第二級毒品罪；至被告為施用第一級毒品海洛因及第二級安
    非他命而持有該第一、二級毒品，其持有之低度行為均應為
    其施用之高度行為所吸收，均不另論罪。而被告所犯上開二
    罪間，犯意各別，罪名互異，應予分論併罰。而查被告有上
    揭事實欄所載之前科判決及執行情形，有本院被告全國前案
    紀錄表在卷可按，其於受有期徒刑執行完畢後五年內再犯
    本件有期徒刑以上之罪，為累犯，應依刑法第四十七條之規
    定，加重其刑。原審以被告上述犯行事證明確，予以論罪科
    刑，固非無見，惟查包裝毒品安非他命所用之包裝紙二張，
    並非屬毒品，原審認屬查獲之毒品而併予沒收銷毀之，實有
    未當，又經查獲之毒品，應依毒品危害防制條例第十八條第
    一項前段規定沒收銷毀之，被告為警查獲時所查扣之白色粉
    末殘渣袋一只及白色結晶物二包分別經法務部調查局及內政
    部警政署刑事警察局鑑驗結果確分別含有毒品海洛因及安非
    他命，原審即應以此查獲之毒品宣告沒收銷毀之，惟於判決
    主文中竟諭知就「白色粉末」殘渣袋一只及「白色結晶物」
    二包予以沒收銷毀之，尚有未洽，是被告上訴意旨否認有施
    用第一級毒品犯行，固無理由，惟原判決既有可議，自應由
    本院予以撤銷改判，爰審酌被告之素行，犯罪之動機、目的
    、手段，曾因施用毒品而觸法，經觀察、勒戒後獲不起訴處
    分後仍再犯本案及犯罪後之態度等一切情狀，仍分別就施用
    第一級毒品罪及施用第二級毒品罪量處有期徒刑七月及三月
    ，並定其應執行刑有期徒刑八月。扣案之含有海洛因殘渣袋
    一個（其毒品海洛因量微無法秤重，且與包裝無從分離）及
    安非他命重０‧二三公克，均屬查獲之毒品，不問屬於犯人
    與否，均依毒品危害防制條例第十八條第一項前段沒收銷燬
    之，另包裝第二級毒品安非他命所用之包裝紙二張（計重０
    ．三公克）係被告所有供犯本件施用第二級毒品所用之物，
    應依刑法第三十八條第一項第二款規定，併予宣告沒收之。
據上論斷，應依刑事訴訟法第三百六十九條第一項前段、第三百
六十四條、第二百九十九條第一項前段，毒品危害防制條例第十
條第一項、第二項、第十八條第一項前段，刑法第十一條前段、
第三十八條第一項第二款，判決如主文。
本案經檢察官鄭富銘到庭執行職務。
中　　華　　民　　國　　94　　年　　3 　　月　　11　　日
　　　　　　　　　臺灣高等法院刑事第八庭
                                審判長法　官　吳　敦
                              　　    法　官  沈宜生
　　　　　　　 　 　　　　　　　　　　法　官  張傳栗
以上正本證明與原本無異。
施用第一級毒品部分部分如不服本判決應於收受送達後十日內向
本院提出上訴書狀，其未敘述上訴之理由者並得於提起上訴後十
日內向本院補提理由書（均須按他造當事人之人數附繕本）。
其餘部分不得上訴。
                  　                  書記官　秦慧榮
中　　華　　民　　國　　94　　年　　3 　　月　　14　　日
附錄：本案論罪科刑法條全文
毒品危害防制條例第十條
施用第一級毒品者，處六月以上五年以下有期徒刑。
施用第二級毒品者，處三年以下有期徒刑。
